【裁判字號】    96,訴,1547
【裁判日期】    970215
【裁判案由】    損害賠償等
【裁判全文】
臺灣桃園地方法院民事判決              96年度訴字第1547號
原      告  泰安產物保險股份有限公司
法定代理人  乙○○
訴訟代理人  甲○○
被      告  丙○○
            丁○○
上列當事人間請求損害賠償等事件，本院於民國97年1 月21日言
詞辯論終結，判決如下：
    主      文
被告丙○○應給付原告新臺幣壹佰參拾伍萬伍仟零柒拾元及自
民國九十六年十月二日起至清償日止，按週年利率百分之五計算
之利息。
被告丁○○於原告就被告丙○○之財產強制執行無效果時，應給
付原告新臺幣壹佰參拾伍萬伍仟零柒拾元及自民國九十六年十
月二日起至清償日止，按週年利率百分之五計算之利息。
訴訟費用由被告丙○○負擔三分之二，被告丁○○負擔三分之一
。
本判決第一項於原告以新臺幣肆拾伍萬參仟元為被告丙○○供擔
保後，得假執行。
原告其餘假執行之聲請駁回。
    事實及理由
一、原告主張：(一)被告丙○○、丁○○係兄弟。被告丙○○自民
    國86年起任職於原告，擔任保險業務員，負責招攬保險業務
    及代原告收取保戶繳交之保險費等事項，並已於95年12月29
    日離職。而被告丁○○與原告於93年10月11日簽立員工服務
    保證書（下稱系爭保證書），約定自同日起擔任被告丙○○
    任職原告期間之人事保證人，如被告丙○○於服務期間有虧
    空公款或其他不法行為致原告受有損害，均由被告丁○○負
    保證責任。(二)詎被告丙○○竟利用職務之便，意圖為自己不
    法之所有，陸續自95年7 月某日起至同年12月某日止，將伊
    代原告收取保戶繳交之保險費合計新台幣（下同）1,355,07
    3 元侵占入己，致原告受有同上金額之損害，案經檢察官偵
    查起訴，並經本院判決被告丙○○業務侵占罪成立在案。(三)
    被告丙○○侵占上開代收之保險費遭原告發現後，曾交付如
    附表所示面額共計為1,355,073 元之支票5 紙予原告，以代
    保險費之清償，惟上開支票均遭退票，被告丙○○對上開侵
    占行為對原告自負損害賠償責任。而被告丁○○為被告丙○
    ○人事保證人，依系爭保證書約定自應代負賠償責任。(四)爰
    對被告丙○○依民法第226 條第1 項給付不能、第179 條、
    第182 條不當得利、第184 條第1 項前段、第2 項本文侵權
    行為損害賠償之法律關係；對被告丁○○依保證契約之法律
    關係提起本件訴訟等語。並聲明：1.被告丙○○應給付原告
    1,355,073 元，並自起訴狀繕本送達翌日起至清償日止，按
    週年利率百分之5 計算之利息；2.被告丁○○於原告就被告
    丙○○之財產強制執行無效果時，應給付原告同上金額及計
    算方式之法定遲延利息；3.願供擔保，請准宣告假執行。
二、被告部分：
  (一)被告丙○○承認伊確有侵占伊代原告所收之保險費，惟以：
    伊侵占金額沒有這麼多等語，資為抗辯。
  (二)被告丁○○並不否認：系爭保證書前面「丁○○」名字是伊
    所親簽，其上「丁○○」印文亦為真正，另末尾「丁○○」
    名字則是伊授權被告丙○○所寫等語。
  (三)均聲明：原告之訴駁回。
三、兩造不爭執之事實：
  (一)被告丙○○為原告之員工，任職期間自84年3 月至95年12月
    29日止。
  (二)被告丁○○與原告於93年10月11日簽立系爭保證書1 份。
四、兩造爭執事項及本院判斷：
    本件爭執之點厥為：(一)被告丙○○侵占原告款項若干？(二)被
    告丙○○應賠償原告之損害金額為何？(三)被告丁○○就被告
    丙○○之不法行為應否負保證責任？如是，其金額若干？茲
    分述如下：
  (一)按原告於起訴原因已有相當之證明，而被告於抗辯事實並無
    確實證明方法，僅以空言爭執者，當然認定其抗辯事實之非
    真正，而應為被告不利益之裁判，最高法院18年上字第1679
    號判例可資參照。原告主張被告丙○○侵占代收客戶繳交原
    告之保險費金額共計1,355,073 元之事實，業據其提出原告
    95年9 月28日、同年10月30日、同年月27日、同年12月27日
    、96年1 月8 日之收費通知單明細各1 份及如附表所示之5
    紙支票及退票證明等為證。經細繹上開書證內容：
  1.依被告丙○○95年9 月28日、同年10月27日、同年月30日製
    表之收費通知單（分別見本院卷第12頁至第14頁；第15 頁
    至17頁）所載，被告丙○○於95年間侵占代收原告之保險費
    分別計345,000 元；275,000 元，嗣開立第三人陳武牆為發
    票人，如附表編號1 、2 所示票號CM0000000 號、CM000000
    0 號之支票2 紙予原告，惟經原告提示後均遭退票。
  2.再觀之被告丙○○製表之95年12月27日、96年1 月8 日收費
    通知單（見分別見本院卷第20頁至第22頁；23頁至24頁；25
    頁至27頁）所載，被告丙○○於95年間分別侵占代收原告之
    保險費計115,099 元、268,634 元、351,340 元，嗣被告彭
    文簽發其為發票人如附表編號3 、4 、5 所示票號CC000000
    0 號、CC00 00000號、CC0000000 號之支票3 紙予原告，惟
    經原告提示後亦遭退票。
  3.經核，上開五紙支票金額合計正為1,355,073 元（345,000
    元＋275,000 元＋115,099 元＋268,634 元＋351,340 元=
    上開金額），與被告丙○○製表之上開各收費明細表上所載
    其交付原告之支票金額及票號正相吻合 (分別見本院卷第14
    頁、17頁、21頁、24頁、27頁)， 足證原告主張被告丙○○
    侵占金額為1,355,073 元，應堪採信。至於被告丙○○坦承
    有侵占其代收原告之保險費，然辯稱：金額沒有這麼多云云
    ，惟原告就其主張「被告丙○○侵占之金額」，已盡相當之
    證明，被告丙○○空言否認，惟並未舉確實之證明方法，依
    上揭判例見解，其所辯無足採信。此外，被告丙○○因侵占
    其代收原告保險費之事實，亦經刑事判決認定被告丙○○業
    務侵占罪成立確定在案，並認定被告丙○○業務侵占之金額
    1,355,07 3元，有本院96年度壢簡字第2321號刑事判決及丙
    ○○台灣高等法院被告前案紀錄表各1 份在卷可稽，並經本
    院依職權調取上開卷證查核屬實，準此，刑事判決亦與本院
    為相同之認定，併予敘明。
  (二)按因故意或過失，不法侵害他人之權利者，負損害賠償責任
    民法第184 條第1 項前段定有明文。被告丙○○上開行為，
    係屬意圖為自己不法所有之業務侵占行為，原告復因被告丙
    ○○上開故意侵權行為，而受有1,355,073 元之損害，足見
    被告丙○○之故意侵權行為與原告受損害之結果有相當因果
    關係，則被告丙○○對於原告因此所受之前揭財產權損害，
    自應負損害賠償責任。是原告主張被告丙○○應依侵權行為
    損害賠償之法律關係，賠償其因此所受之損害1,355,073 元
    ，洵屬有據。
  (三)再者，稱人事保證者，謂當事人約定，一方於他方之受僱人
    將來因職務上之行為而應對他方為損害賠償時，由其代負賠
    償責任之契約，民法第756 條之1 定有明文。又所謂職務保
    證（即人事保證），乃保證人與僱用人約定，將來被保人之
    職務行為致生損害於僱用人時，由保證人負賠償責任之從契
    約。經查，被告丙○○受僱於原告期間擔任代收原告保險費
    之事實為兩造所不爭，是上開保險費之收取，顯屬被告丙○
    ○職務上之行為，其藉由職務上收取保險費行為之便，挪用
    該款項，自屬因怠忽職守致原告受有損害，自應對原告負損
    害賠償責任無疑。再依被告丁○○與原告所簽訂之系爭保證
    書約定內容，就其所保證之範圍及所使用之文字觀之，該保
    證契約之性質係屬民法第756 條之1 之人事保證，殊無疑義
    。則依首揭規定及判例意旨，被告丙○○既因職務上行為致
    原告受有損害，被告丁○○自應依人事保證契約之約定，負
    保證責任。
  (四)又民法第756 條之2 規定：「人事保證之保證人，以僱用人
    不能依他項方法受賠償者為限，負其責任。保證人依前項規
    定負賠償責任時，除法律另有規定或契約另有訂定外，其賠
    償金額以賠償事故發生時，受僱人當年可得報酬之總額為限
    。」。是本院另應審究者，係被告丁○○之保證責任是否以
    「被告丙○○當年可得之報酬」為限。斟酌上開條文既明定
    「當事人得另訂契約內容」，其性質上當屬任意規定甚明（
    見邱聰智新訂債篇各論下冊第637 頁採相同見解）。經查，
    原告與被告丁○○所簽立之系爭保證書第2 條既規定：「保
    證人所負之責任不受民法第756 條之2 第2 項規定之限制」
    （見本院第11頁），堪信被告丁○○之保證責任，不受民法
    第756 條之2 規定之限制。再者，依民法第756 條之2 規定
    ，被告丁○○之保證責任僅具補充性，是原告請求被告丁○
    ○於原告就被告丙○○之財產強制執行無效果時，應賠償原
    告1,355,073 元，洵屬有據。
  (五)原告對被告丙○○除主張侵權行為外，尚主張債務不履行及
    不當得利之損害賠償請求權，惟其基礎事實相同，且目的無
    非求本院擇一而為勝訴判決。因原告對被告丙○○主張侵權
    行為部分，已受勝訴判決，本院自毋庸再論述其餘請求權部
    分。
五、綜上所述，原告依民法侵權行為及人事保證之規定，訴請被
    告丙○○給付1,355,073 元及自起訴狀繕本送達之翌日即96
    年10月2 日起至清償日止，按週年利率百分之5 計付法定遲
    延利息，並請求被告丁○○於原告就被告丙○○之財產強制
    執行無效果時，應給付原告1,355,073 元及自96年10月2 日
    起至清償日止，按週年利率百分之5 計付遲延利息，為有理
    由，應予准許。
六、原告陳明願供擔保，請准宣告假執行，於被告丙○○部分，
    核無不合，爰酌定相當之擔保金額准許之。至於被告丁○○
    部分，須俟原告就被告丙○○之財產強制執行無效果時，被
    告丁○○始應為給付，性質上不適宜逕為強制執行，是原告
    就被告丁○○部分所為假執行之聲請，應予駁回。
七、據上論結，本件原告之訴為有理由，依民事訴訟法第85條第
    1 項、第390 條第2 項，判決如主文。
中    華    民    國    97    年    2    月    15    日
                  民事第二庭法  官  張金柱
如對本判決上訴須於判決送達後10日內向本院提出上訴狀。
以上正本證明與原本無異。
中    華    民    國    97    年    2    月    15    日
                            書記官  黃珮娟
┌──────────────────────────────────────────────┐
│支票附表：                                                                                  │
├─┬─────┬────────────┬───┬──────┬──────┬───────┤
│編│票據號碼  │付款人                  │發票人│發票日      │票面金額    │備註          │
│號│          │                        │      │            │(新台幣)    │              │
├─┼─────┼────────────┼───┼──────┼──────┼───────┤
│1 │CM0000000 │彰化商業銀行楊梅分行    │陳武牆│95年11月25日│  345,000元 │見本院卷第18頁│
├─┼─────┼────────────┼───┼──────┼──────┼───────┤
│2 │CM0000000 │同上                    │同上  │95年12月30日│  275,000元 │見本院卷第19頁│
├─┼─────┼────────────┼───┼──────┼──────┼───────┤
│3 │CC0000000 │日盛國際商業銀行中壢分行│丙○○│96年3月20日 │  115,099元 │見本院卷第28頁│
├─┼─────┼────────────┼───┼──────┼──────┼───────┤
│4 │CC0000000 │同上                    │同上  │96年4月20日 │  268,634元 │見本院卷第29頁│
├─┼─────┼────────────┼───┼──────┼──────┼───────┤
│5 │CC0000000 │同上                    │丙○○│96年5月20日 │  351,340元 │見本院卷第30頁│
├─┴─────┴────────────┴───┴──────┼──────┼───────┤
│合計                                                          │1,355,073元 │              │
└───────────────────────────────┴──────┴───────┘


司法院資訊處製作；財團法人民間司法改革基金會備份。
